【裁判字號】    98,交聲,375
【裁判日期】    980331
【裁判案由】    交管條例聲異
【裁判全文】
臺灣板橋地方法院交通事件裁定         98年度交聲字第375號
原處分機關  交通部公路總局臺北區監理所
異  議  人
即受處分人  乙○○
上列受處分人因違反道路交通管理處罰條例案件，對於交通部公
路總局臺北區監理所於民國98年2 月11日以北監自裁字裁40-DB0
000000號所為之裁決處分（原舉發案號：桃園縣政府警察局98年
1 月19日桃縣警交字第DB0000000 號），聲明異議，本院裁定如
下：
    主  文
異議駁回。
    理  由
一、原處分意旨略以：本件異議人即受處分人鍾俊偉於民國98年
    1 月19日15時30分許，駕駛車牌號碼6188-VM 號自用一般小
    貨車，沿臺北縣龜山鄉○○○路往龜山方向直行，行經臺北
    縣龜山鄉○○○路○ 段468 巷口、設有燈光管制之交岔路口
    時，違規闖紅燈。案經員警當場攔停舉發，原處分機關乃於
    98年2 月11日以北監自裁字裁40-DB0000000號違反道路交通
    管理事件裁決書，依道路交通管理處罰條例第53條第1 項、
    第63條，對異議人闖紅燈部分裁處罰鍰新臺幣（下同）2,70
    0 元，並記違規點數3 點等語。
二、異議意旨略以：伊於98年1 月19日15時30分許，駕車沿臺北
    縣龜山鄉○○○路往龜山方向直行，通過臺北縣龜山鄉○○
    ○路○ 段468 巷口後遭員警攔下，員警稱其有拍照，叫伊不
    要辯，請員警提出照片；伊並無闖紅燈，伊係跟在1 台白色
    汽車後方通過該路口，為何該台白色汽車沒事，伊卻有事，
    且當時該路口有1 台大型吊車遮住號誌，爰依法聲明異議云
    云。
三、按汽車（含機器腳踏車）駕駛人，行經有燈光號誌管制之交
    岔路口闖紅燈者，處1,800 元以上5,400 元以下罰鍰；汽車
    駕駛人有第53條情形者，記違規點數3 點，道路交通管理處
    罰條例第53條第1 項、第63條第1 項第3 款定有明文。
四、異議人即受處分人雖否認有闖紅燈之違規行為，並以前詞置
    辯，然查：
    (一)證人即本件執行取締勤務及抄寫車號製單逕行舉發之員警
      甲○○具結證稱：異議人當時是沿民生北路一段往龜山方
      向行駛，在民生北路1 段468 巷口闖紅燈，我在民生北路
      1 段473 號路邊執行取締惡性違規，看到異議人闖紅燈，
      我本來是要用照相機把他的違規情形拍下來，但是因為鐘
      先生的車速比一般沒有違規的車輛還快，在選擇拍照存證
      及及時攔停舉發，我選擇後者，我確定異議人通過468 巷
      口時是闖紅燈等語（本院卷第18頁反面至第19頁），此證
      人所述雖與異議人前揭所辯明顯歧異，惟其與異議人素不
      相識，亦無嫌怨糾紛，業據該2 人陳述一致，復已具結擔
      保所言屬實，衡情應無甘冒被訴偽證重罪（有期徒刑7 年
      以下）之風險而刻意陷害異議人之理。
    (二)按交通警察掣單舉發違反道路交通管理處罰條例所列之違
      規事實，本質上為行政處分，係公務員基於職務上之公權
      力，依法就特定之具體事件所為之具公法上效果之單方面
      行政行為，如無形式上顯然之瑕疵可指，基於公務員為公
      法上行為具有公信力之原則，該行政行為當可被推定為真
      正，其據以依法處分之事實認定亦為正確無誤，此與民事
      訴訟法第355 條第2 項規定「文書依其程式及意旨得認作
      公文書，推定其為真正」之情形相同。本此公信原則，立
      法者乃賦予行政機關制定違反道路交通事件統一裁罰基準
      及處理細則，使執行勤務員警得當機處分，以達其維護交
      通秩序、安全之行政目的。反之，若謂公務員一切行政行
      為均需預留證據以證其實，則國家行政勢必窒礙難行，準
      此，刑事訴訟法就犯罪證據所列有關之規定與屬於行政秩
      序罰之交通違規裁罰本質不合之部分，自不在準用之列。
      從而，交通違規行政爭訟之舉證責任原理，應非如刑事案
      件中，必須超越任何合理懷疑，始可為有罪判決之嚴格程
      度，而係應與民事訴訟之舉證責任原理相類似，亦即基本
      上應就行政機關與人民所各自主張有利於己之事實，分配
      其應盡之舉證責任，而非逕予準用刑事訴訟上之「無罪推
      定」原則，此觀諸行政訴訟法第136 條規定行政訴訟程序
      準用民事訴訟法第277 條舉證責任分配原則之立法意旨亦
      明。
    (三)按法院受理交通事件，準用刑事訴訟法之規定；其處理辦
      法，由司法院會同行政院定之，道路交通管理處罰條例第
      89 條 定有明文。又聲明異議案件之處理，除準用刑事訴
      訟法有關規定外，依道路交通案件處理辦法之規定處理之
      ；交通法庭就聲明異議之案件，必要時，得訊問受處分人
      及其他關係人，並得傳喚證人，命行鑑定，實施勘驗，亦
      為該辦法第4 條第2 項及第16條所明定。又員警舉發交通
      違規案件，並不以舉發照片為唯一證明方法（道路交通管
      理處罰條例第7 條、第7 條之1 、第7 條之2 規定參照）
      。是依現行法律規定，法院處理交通事件，並不限於科學
      儀器所採證據，惟仍須就事件所涉相關證據資料，包括供
      述及非供述證據，依據證據法則，憑以認定行為人交通違
      規行為之有無。此乃因交通違規事件之特性，行為態樣甚
      夥，復多有瞬間即逝行為，實在無法於有交通違規同時，
      全部得以即時利用科學儀器，取得證據資料；即使屬於方
      便以科學儀器採證之交通違規行為，普遍採用，不但所費
      不貲，也有實際困難。若舉發員警係親眼見聞違規經過，
      並以證人身分具結後在法院證述，仍不失為認定交通違規
      事實有無之證據方法。況警員舉發交通違規，係依道路交
      通管理處罰條例授權所為之職權行使。而汽機車駕駛人闖
      紅燈、違規迴轉等違規行為之取締，揆其行為本質，多係
      發生於瞬間，通常多委由當場執行取締違規公務員之認識
      及判斷，且必須為立即之取締作為，此為達成維持交通秩
      序目的所必要。且依道路交通管理處罰條例之規定，此種
      立即性之舉發違規，多依警員之認知判斷已足，並無必須
      另有其他積極佐證：如其他目擊證人或必須拍攝照片等，
      始構成處分要件之規定。此係因執行職務之公務員，通常
      多具有一定之考選資格與專業訓練，且其執法之對象係不
      特定之大眾，故其立場經立法機關推定，應具有客觀、公
      正與公平之特質，而無故意偏頗之虞。本案異議人雖堅稱
      其並未闖紅燈云云，然證人甲○○既已明確證稱異議人通
      過該路口時有闖紅燈，且證人於75年即分發擔任警員迄今
      ，值勤經驗豐富，且其於96年3 月派往桃園縣政府警察局
      龜山分局服務後，自97年起即經常在前揭違規路口設點取
      締違規，對於該處地形地貌乃至於號誌變換情形應甚瞭解
      ，而無誤認或誤判之可能，復無其他足以懷疑其所言不實
      之顯然瑕疵，當以其所言為準。異議人空言辯稱其並未闖
      紅燈云云，不足採信。又證人甲○○雖不否認其於取締異
      議人當時有對異議人稱：我有拍照，你不要辯等語，但依
      其前揭所證，可知其係於異議人快速通過取締點之急迫瞬
      間，不得已放棄拍照存證，而選擇及時攔停舉發，核與常
      理並無違背，尚難據此指摘其取締行為有何違法。
    (四)異議人雖另辯稱：伊係跟在1 台白色汽車後方通過該路口
      ，為何該台白色汽車沒事，伊卻有事，且當時該路口有1
      台大型吊車遮住號誌云云，惟經詢問證人甲○○有無異議
      人所稱前揭情事時，其則明確回答沒有（本院卷第19頁反
      面），此外復無其他證據可供佐證，尚難僅因異議人空言
      陳述，即遽信為真。況且，行政行為，非有正當理由，不
      得為差別待遇，行政程序法第6 條定有明文，此即行政法
      上之平等原則。然行政機關若怠於行使權限，致使人民因
      個案違法狀態未排除而獲得利益時，該利益並非法律所應
      保護之利益，因此其他人民不能要求行政機關比照該違法
      案例授予利益，亦即人民不得主張「不法之平等」（最高
      行政法院92年度判字第275 號判決參照）。準此，交通執
      法單位之人力、資源有限，在同時違規者眾時，本難將所
      有違規者一併舉發，異議人既確有違規闖越紅燈之事實，
      業如前述，依法即應接受裁罰，至同時違規之他人是否亦
      遭舉發，並非其所得主張阻卻違法或不罰之事由，該他人
      因僥倖未遭舉發之利益，亦非法律上所應保護之正當利益
      ，異議人自亦不得主張一併享有。故縱異議人所稱：其前
      方白色汽車通過該路口沒事云云屬實，亦無礙本案異議人
      闖紅燈違規行為之認定。
五、綜上所述，異議人於前開時、地駕駛字自用自用小貨車行經
    設有燈光號誌管制之交岔路口闖紅燈，已堪認定。原處分機
    關據以援引上揭規定裁處罰鍰2,700 元並記違規點數3 點，
    於法尚無不合，應予維持。本件異議為無理由，應予駁回。
據上論斷，應依道路交通案件處理辦法第19條，裁定如主文。
中    華    民    國    98    年    3     月    31    日
                  交通法庭  法  官  楊明佳
以上正本證明與原本無異
如不服本裁定應於送達後5日內向本院提出抗告狀
                            書記官  林金良
中    華    民    國    98    年    3     月    31    日


司法院資訊處製作；財團法人民間司法改革基金會備份。
